【裁判字號】    96,抗,1965
【裁判日期】    970410
【裁判案由】    發還擔保金
【裁判全文】
臺灣高等法院民事裁定                  96年度抗字第1965號
抗  告  人  乙○○
上列抗告人因與相對人甲○○間返還擔保金事件，對於中華民國
96年10月23日96年度聲字第2413號所為裁定，提起抗告，本院裁
定如下：
    主      文
抗告駁回。
抗告費用由抗告人負擔。
    理      由
一、本件抗告意旨以：相對人前依原法院93年度裁全字第824 號
    裁定，為擔保假扣押，曾提供新台幣（下同）633,000元為
    擔保金，並以原法院93年度存字第661號提存事件提存在案
    ，復聲請原法院93年度執全字第556號執行事件，對抗告人
    所有財產實施假扣押，惟截至民國（下同）96年8月18日止
    ，抗告人遭相對人假扣押之土地，仍遭相對人繼續假扣押中
    ，致抗告人有無法對該土地處分或設定負擔之損害，則抗告
    人權利受有損害仍繼續中，自不符民事訴訟法第104條之返
    還要件，原裁定誤認為已無損害，而為發還擔保金之裁定，
    實有不當，為此求予廢棄原裁定，駁回相對人之聲請等語。
二、按應供擔保之原因消滅者，法院應依供擔保人之聲請，以裁
    定命返還其提存物。民事訴訟法第 104條第1項第1款定有明
    文。所謂「應供擔保原因消滅」，係擔保債務人因假扣押所
    受之損害，故必待無損害發生，或債權人本案勝訴確定，或
    就所生之損害已經賠償時，始得謂應供擔保之原因消滅（最
    高法院53年度台抗字第279號判例意旨參照）。
三、經查，相對人主張其與抗告人間損害賠償事件，前依原法院
    93年度裁全字第824號民事裁定，提供633,000元為擔保金後
    ，聲請就抗告人所有坐落台北縣新莊市○○段687 地號土地
    及其上建物門牌號碼為台北縣新莊市○○路288 號及附屬停
    車位（下稱系爭房地）予以假扣押，嗣因兩造本案訴訟判決
    確定，相對人亦已撤回93年度民執全字第556 號假扣押執行
    程序，並以存證信函催告抗告人行使權利，抗告人雖訴請賠
    償，惟經原法院以95年度訴字第2647號判決駁回確定在案，
    且抗告人亦未對另一債務人林柏汎之財產實施假扣押執行程
    序等情，有原法院93年度裁全字第824 號裁定、原法院93年
    度存字第661 號提存書影本、台北安和郵局第2172號函及回
    執影本、原法院96年7 月10日95年度訴字第2647號民事判決
    及確定證明書、民事聲請撤回假扣押執行程序狀、及原法院
    95年11月29日板院輔93執全辰字第548 號囑託塗銷查封登記
    書在卷可參（見原法院卷第8 －22頁，本院卷18頁），並經
    原法院調閱93年度裁全字第824 號假扣押裁定卷、93年度執
    全字第556號假扣押執行卷、93年度存字第661號提存事件全
    卷查明無訛。足認抗告人並未因相對人前開扣押程序，而受
    有損害，其應供擔保之原因消滅，核與民事訴訟法第104 條
    第1項定1款之規定相符，相對人聲請發還擔保金633,000元
    ，核無不合，應予准許。
四、抗告人雖主張：其所有財為相對人繼續假扣押中，抗告人權
    利仍受有損害云云，固據提出蘆竹鄉○○○段前小段0000－
    0000地號、0000－0000地號土地、及新莊市○○段0000－00
    00地號土地之土地登記謄本為憑（見本院卷第6－8頁），然
    查，原法院93年度執全字第556號假扣押執行事件，業經相
    對人撤回執行，並據執行法院於該撤回狀上批示「核對印章
    如相符准撤回，如無併案即啟封」字樣，有撤回狀在卷可憑
    （見原審卷22頁），93年度執全字第556號執行事件，係就
    抗告人所有坐落台北縣新莊市○○段687地號土地及其上建
    物門牌號碼為台北縣新莊市○○路288號及附屬停車位即系
    爭房地所為之執行，已如前述，至抗告人所有前開蘆竹鄉○
    ○○段前小段0000－0000地號、0000－0000地號土地、及新
    莊市○○段0000－0000地號土地雖仍查封中，然依抗告人所
    提之土地登記謄本所示，其上係記載限制登記事項為：「93
    年3 月17日蘆資字第56150號，依桃園地方法院93年3月16日
    桃院興執93年執全一字第374號函辦理假扣押登記，債權人
    ：周姝吟，債務人：乙○○，限制範圍：10000分之6875，9
    3年3月17日登記」、「93年5月27日93莊登字第197940號，
    依台灣板橋地方法院93年5月26日板院通93執全梅字第1203
    號函辦理查封登記，債權人：陳正善，債務人：乙○○，限
    制範圍：全部，中華民國93年5月27日登記」等語，有土地
    登記簿謄本附卷可憑（見本院卷第6－8頁），足認抗告人所
    有之前開土地係因訴外人即其他債權人周姝吟、陳正善所實
    施之假扣押，與本件相對人所聲請之93年度執全字第556號
    假扣押執行事件無涉，抗告人執此提起本件抗告，顯有誤會
    ，應予駁回。
五、綜上所述，原裁定准予發還相對人所提存之前開擔保金，核
    無不合。抗告意旨指摘原裁定不當，求予廢棄，為無理由，
    應予駁回。
六、據上論結，本件抗告為無理由，裁定如主文。
中    華    民    國    97    年    4     月    10    日
                    民事第五庭
                        審判長法  官  魏麗娟
                              法  官  陳博享
                              法  官  蔡芳齡
正本係照原本作成。
不得再抗告。
中    華    民    國    97    年    4     月    14    日
                              書記官  蔡錦輝


司法院資訊處製作；財團法人民間司法改革基金會備份。
